臺灣高等法院臺南分院刑事判決　　　　　　 九十二年度交上易字第一○○八號 潛
　　　上　訴　人　臺灣臺南地方法院檢察署檢察官
　　　被　　　告　甲○○○○　.
　　　選任辯護人　楊　偉　聖
右列上訴人因被告過失致死案件，不服臺灣臺南地方法院九十一年度交訴字第一三一
號中華民國九十二年九月一日第一審判決（起訴案號：臺灣臺南地方法院檢察署九十
一年度偵字第四六二一號），提起上訴，本院判決如左：
      主      文
上訴駁回。
甲○○○○ＲＯＢＥＲＴＷＩＬＳＯＮ─ＨＯＳＳ緩刑貳年。
      事      實
一、美國籍人甲○○○○  ＲＯＢＥＲＴ  ＷＩＬＳＯＮ─ＨＯＳＳ未考領我國駕駛
    執照，本不得駕車上路，於民國九十一年三月二十二日晚上八時四十五分許，駕
    駛車牌號碼ＭＵＺ─○九三號重型機車，沿省道臺一線由北往南方向行駛行駛，
    途經該路南向二八二．七公里處，本應注意汽車行駛時，駕駛人應注意車前狀況
    ，並隨時採取必要之安全措施及視線不清時，應減速慢行，作隨時停車之準備，
    依當時情形，客觀上亦無不能注意情事，竟能注意疏未注意該處並無照明，前方
    可能車輛有車輛行駛之車前狀況，未採取減速慢行以保持隨時可以煞停之安全措
    施，仍貿然以時速七十公里之速度高速直行，適有陳林美惠騎乘腳踏車，亦應注
    意慢車在夜間行車，應燃亮燈光，依當時情形，亦無不能注意之情事，未燃亮燈
    光，於甲○○○○ＲＯＢＥＲＴＷＩＬＳＯＮ─ＨＯＳＳ同向前方車道內行駛，
    致甲○○○○ＲＯＢＥＲＴＷＩＬＳＯＮ─ＨＯＳＳ見狀避煞不及，機車右後視
    鏡與陳林美惠腳踏車發生擦撞，致陳林美惠人車倒地，受有右側硬腦膜下出血之
    傷害，經送醫急救後，仍因傷重，延至同年三月二十四日不治死亡。車禍事故發
    生後，甲○○○○ＲＯＢＥＲＴＷＩＬＳＯＮ─ＨＯＳＳ即在現場託人以電話報
    警，台南縣警察局白河分局安溪派出所警員據報到場處理，在警員尚不知何人為
    肇事車輛之駕駛人前，甲○○○○ＲＯＢＥＲＴＷＩＬＳＯＮ─ＨＯＳＳ主動表
    示其為駕駛人並自首犯行，接受裁判。
二、案經臺灣臺南地方法院檢察署檢察官據報相驗後自動檢舉偵查起訴。
      理      由
一、訊據被告甲○○○○ＲＯＢＥＲＴＷＩＬＳＯＮ─ＨＯＳＳ固不否認於前揭時、
    地駕車與被害人陳林美惠腳踏車發生擦撞車禍，致被害人死亡等事，惟矢口否認
    有過失犯行，辯稱：本件車禍係因被害人突然轉彎，來不及反應所致，應無過失
    云云。
二、前揭被告駕車肇事致被害人死亡事實，業據被告供承不諱，並有臺南縣警察局道
    路交通事故調查報告表及交通事故現場照片四幀在卷可資佐證。被害人因車禍受
    傷，送醫後不治死亡，亦經臺灣臺南地方法院檢察署檢察官督同檢驗員相驗明確
    ，並有國立成功大學醫學院附設醫院九十一年三月二十五日診斷證明書、勘驗筆
    錄、驗斷書及相驗屍體證明書等附卷足憑。
三、按汽車（均含機車）行駛時，駕駛人應注意車前狀況，並隨時採取必要之安全措
    施；慢車在夜間行車，應燃亮燈光，道路交通安全規則第九十四條第三項、第一
    百二十八條分別定有明文。查被告為美國籍人，持有美國奧瑞岡州發行之國際駕
    駛執照，依美國奧瑞岡州對我國國際駕駛執照並未承認，有被告國際駕駛執照影
    本、奧瑞岡州交通部函及主要國家（地區）對我國國際、國內駕駛執照態度一覽
    表影本各一紙在卷可憑，雖未能視為已考領我國駕駛執照，惟被告因領有該州國
    際駕駛執照，已有駕駛經驗，對於上開交通安全規則理應知之甚稔，為其應注意
    之事項。本件據被告於警訊供稱：「．．途經事故現場前，因道路昏暗，忽然見
    到前方有一部腳踏車在慢車道行駛，並且左右搖晃，我一時無法閃避，而由後追
    撞到該部騎自行車的人。」顯示被害人係騎乘腳踏車於被告所騎重機車前方之慢
    車道上，即被告所騎重機車自後追撞被害人騎乘腳踏車。依警製現場圖及現場照
    片所示，肇事地限速七十公里、四線車道、有快慢車道劃分，兩車均遺留於慢車
    道旁，重機車在前，腳踏車在後，益證被告所述屬實，兩車均行駛於慢車道上，
    被告所騎重機車因車速過快，於追撞腳踏車後，滑行於前。被告於本院供稱：當
    時車速七十公里等語，足見高速行駛。再參酌被告所駕車輛毀損處位於右側後視
    鏡，亦屬兩眼視線平視範圍所得注意之處。而肇事當時係天候晴朗、夜間無照明
    、柏油路面、四線道、標線清晰、路面乾燥、無缺陷、無障礙物、視距良好，有
    前開道路交通事故調查報告表載明可考，客觀上並無不能注意之情事。被告竟疏
    未注意該處並無照明、光線昏暗，前方可能車輛有車輛行駛之車前狀況，未採取
    減速慢行以保持隨時可以煞停之安全措施，仍貿然以時速七十公里之速度高速直
    行。被害人騎乘腳踏車，則亦應注意夜間應燃亮燈光，竟疏未注意，未燃亮燈光
    ，貿然於省道上行駛，致被告見狀避煞不及，自後追撞，致被害人車倒地，並因
    之不治死亡。足認被告與被害人均有違前開規定之注意義務，均顯有過失。臺灣
    省台南區車輛行車事故鑑定委員會亦同此認定，鑑定被告為肇事主因，被害人為
    肇事次因，有該委員會南鑑字第九一○四二八號鑑定意見書附於相驗在卷可憑。
    另本院再送請臺灣省車輛行車事故覆議鑑定委員會覆議結果，雖認「被告駕駛重
    機車，未注意車前狀況，追撞前行腳踏車，為肇事原因。被害人無肇事因素。」
    ，有該委員會九十三年一月十九日府覆議字第第九二一一三五○號函在卷足參，
    乃未能審酌本件肇事地點無照明、光線昏暗，前方車輛於夜間行車如未燃亮燈光
    ，容易造成後車因視線不良，從後追撞之情事，故夜間行車應燃亮燈光於本件車
    禍之肇生，乃有客觀相當因果關係之因素，是覆議函認被害人於夜間行車未燃亮
    燈光為無過失，被告應負全部肇事責任，尚不足採。被告辯稱：無過失等語，顯
    係卸責之詞，要難採信。被害人雖亦有過失責任，然本件車禍係被告過失與之併
    合發生，仍不能因此解免被告過失罪責。又被害人因此次車禍不治死亡，被告過
    失行為，與被害人死亡結果間，具有相當因果關係，自係被告過失行為致成被害
    人死亡。事證已臻明確，被告過失犯行堪以認定。
三、核被告所為，係犯刑法第二百七十六條第一項過失致人於死罪。查被告未考領我
    國駕駛執照，雖持有美國奧瑞岡州發行之國際駕駛執照，而該國際駕駛執照可駕
    駛機車，惟美國奧瑞岡州對我國國際駕駛執照並未承認，此有被告國際駕駛執照
    影本、奧瑞岡州交通部函及主要國家（地區）對我國國際、國內駕駛執照態度一
    覽表影本各一紙在卷可憑，是被告雖有駕駛機車能力，依平等互惠原則，於我國
    境內仍屬無駕駛執照，被告無駕駛執照駕車，因而致人死亡，應依道路交通管理
    處罰條例第八十六條第一項加重其刑。被告肇事後未被有偵查權之公務員或機關
    發覺其為犯嫌前，留在事故現場向到場處理之警員自承犯行，進而接受裁判，業
    經被告供明在卷，並經警載明於警詢筆錄內，合乎自首之要件，應依刑法第六十
    二條前段減輕其刑，並依法先加後減。原審審酌被告之品行、無照駕駛機車、所
    負過失程度、造成被害人死亡之結果、被害人與有過失，及犯後之態度，尚未與
    死者家屬達成民事和解等一切情狀，適用道路交通管理處罰條例第八十六條第一
    項、刑法第二百七十六條第一項、第六十二條前段、第四十一條第一項前段、罰
    金罰鍰提高標準條例第一條前段、第二條，量處有期徒刑陸月，並諭知如易科罰
    金，以佰元折算壹日。本院經核原判決認事用法，均無不合，量刑亦屬妥適。
    被害人家屬請求公訴人上訴意旨以被告未與之和解，量刑過輕，指摘原判決不當
    ，惟被告於本院審理期間業與被害人家屬成立民事和解，是上訴為無理由，應予
    駁回。
四、查被告為美國籍人，於我國境內尚未曾受有期徒刑以上刑之宣告，有前案資料查
    註紀錄表可稽，經偵審程序及刑事判決教訓，已知警惕，經勸諭後業與被害人家
    屬成立民事和解，取得諒解，有提出和解書在卷可憑，諒無再犯之虞，本院認所
    宣告之刑，以暫不執行為適當，併諭知緩刑二年，以勵自新。
五、據上論斷，應依刑事訴訟法第三百六十八條，刑法第七十四條第一款，判決如主
    文。
本案經檢察官曾顯智到庭執行職務。
中  華  民  國      九十三      年        三        月      十  七      日
                            臺灣高等法院臺南分院刑事第一庭
                                    審判長法官  黃    崑    宗
                                          法官  田    平    安
                                          法官  蔡    長    林
右正本證明與原本無異。
不得上訴。
                                    法院書記官  李    培    薇
中  華  民  國      九十三      年        三        月      十  八      日
附錄本案論罪科刑法條全文：
中華民國刑法第二百七十六條第一項 (過失致死罪)：
  因過失致人於死者，處二年以下有期徒刑、拘役或二千元以下罰金。
